【裁判字號】    91,訴,1104
【裁判日期】    920422
【裁判案由】    扣繳稅款
【裁判全文】
高雄高等行政法院判決                            九十一年度訴字第一一Ｏ四號
                              .
    原      告  甲○○
    訴訟代理人  丙○○
                許慶祥 會計師
    被      告  財政部高雄市國稅局
    代  表  人  鄭宗典  局長
    訴訟代理人  乙○○
右當事人間因扣繳稅款事件，原告不服財政部中華民國九十一年十月十六日台財訴字
第Ｚ000000000號訴願決定，提起行政訴訟。本院判決如左：
    主  文
原告之訴駁回。
訴訟費用由原告負擔。
    事  實
甲、事實概要：
    緣被告以原告為愛邸傢飾設計股份有限公司（以下簡稱愛邸公司）之負責人，依
    所得稅法第八十九條規定為扣繳義務人，愛邸公司民國（下同）八十三年給付外
    國公司ID FURNITURE FRANCHISING A/S（丹麥商˙ID傢俱經銷公司，下稱丹麥公
    司）權利金新臺幣（下同）一、四四二、一○○元，應扣繳稅款二八八、四二○
    元，未依法辦理扣繳，案經財政部賦稅署查獲，通報被告，經被告左營稽徵所以
    八十八年十一月十九日財高國稅營審字第八八○○八六五五號函送補繳各類所得
    扣繳稅額繳款書，限期請原告向公庫補繳扣繳稅款並補報扣繳憑單，惟原告並未
    依限繳清且未按實補報扣繳憑單，被告除補徵稅款外，並按應扣未扣稅額二八八
    、四二○元處三倍之罰鍰八六五、二○○元（計至百元），原告不服，申經復查
    未獲變更，提起訴願亦遭駁回，遂向本院提起行政訴訟。
乙、兩造聲明：
一、原告聲明求為判決：
（一）原處分（含復查決定）及訴願決定均撤銷。
（二）訴訟費用由被告負擔。
二、被告聲明求為判決：
（一）原告之訴駁回。
（二）訴訟費用由原告負擔。
丙、兩造爭點：
一、原告主張：
（一）愛邸公司於八十三年及八十四年支付丹麥公司 Initial Fee USD85,000（即商
      務代辦費二、二三八、Ｏ四一元），此一商務代辦費為丹麥公司於丹麥幫助愛
      邸公司店面設計，製圖後寄予愛邸公司使用，並幫助愛邸公司市場可行性評估
      、開店排程、提供加盟店營運手冊集、組織圖、工作說明書以及於丹麥協助訓
      練愛邸公司人員等之對價，愛邸公司並於八十四年因丹麥公司在其本地國之協
      力採購、資訊提供等服務，而支付丹麥公司Continuing Fee，由於上述支出均
      非丹麥公司中華民國境內之來源所得，故無須辦理扣繳。又依據愛邸公司與丹
      麥公司之合約書，愛邸公司須另付 USD17,000，方得使用丹麥公司ID商標及旗
      幟，此一金額並未包含於前揭商務代辦費中，自無權利金問題，是被告以愛邸
      公司僅有商標使用權並無所有權為由，遽以認定USD17,000以外之USD85,000，
      係屬權利金支出，顯然違背事實。且愛邸公司自始至終並未支付 USD17,000以
      使用ID商標及旗幟等之入帳，從而縱使愛邸公司股東個人私自支付 USD17,000
      以使用ID商標及旗幟等，依所得稅法第八十八條之規定，其個人支付行為亦非
      所得稅法中應辦扣繳之規範對象，自毋庸辦理權利金扣繳。
（二）又愛邸公司進口傢俱買賣，非侷限某一品牌，亦不以某一特定國家生產者為限
      ，且未張貼ID Design字樣，亦未經任何行事之加工以求具加值效果，自無「
      商標權」、「專利權」、「著作權」可言，亦難想像傢俱進口後直接賣予顧客
      ，會有前開無體財產權之附加，且丹麥公司對愛邸公司之經營方式絲毫不具任
      何拘束力，與特許權之構成要件並不該當。是以愛邸公司支付予丹麥公司之上
      開款項，實非權利金，原告自無庸辦理扣繳。
二、被告答辯：
（一）按「本法稱中華民國來源所得，係指左列各項所得：一、‧‧‧六、專利權、
      商標權、著作權、秘密方法及各種特許權利，因在中華民國境內供他人使用所
      取得之權利金。」；「納稅義務人有左列各類所得者，應由扣繳義務人於給付
      時，依規定之扣繳率或扣繳辦法，扣取稅款，並依第九十二條規定繳納之：‧
      ‧‧二、機關、團體、事業或執行業務者所給付之薪資、利息、租金、佣金、
      權利金、競技、競賽或機會中獎之獎金或給與‧‧‧執行業務者之報酬，及給
      付在中華民國境內無固定營業場所及營業代理人之國外營利事業之所得。」；
      「前條各類所得稅款，其扣繳義務人及納稅義務人如左：‧‧‧二、薪資、利
      息、租金、佣金、權利金、執行業務報酬、競技、競賽或機會中獎獎金或給與
      ，及給付在中華民國境內無固定營業場所或營業代理人之國外營利事業之所得
      ，其扣繳義務人為機關、團體之主辦會計人員、事業負責人及執行業務者；納
      稅義務人為取得所得者。」；「第八十八條各類所得稅款之扣繳義務人，應於
      每月十日前將上一月內所扣稅款向國庫繳清，並於每年一月底前將上一年內扣
      繳各納稅義務人之稅款數額，開具扣繳憑單，彙報該管稽徵機關查核；並應於
      二月十日前將扣繳憑單填發納稅義務人。」；「納稅義務人如為非中華民國境
      內居住之個人，或在中華民國境內無固定營業場所之營利事業，按左列規定扣
      繳。一、‧‧‧六、權利金按給付額扣取百分之二十。」分別為行為時所得稅
      法第八條第六款、第八十八條第一項第二款、第八十九條第一項第二款、第九
      十二條第一項前段暨各類所得扣繳率標準第三條第六款所明定。又按「本案台
      灣××無線電公司支付美國××無線電公司之技術服務費，係基於美國××無
      線電公司提供行政、財務管理方面之意見及服務，所給予之對等給付，核屬所
      得稅法第八條第六款所稱『以秘密方法在中華民國境內供他人使用所取得之權
      利金』」。復為財政部六十年三月三十日台財稅第三二二五三號令所明釋。
（二）經查，愛邸公司於八十三年度支付丹麥公司期初加盟金（Initial  Franchise
      Fee申請書稱 Initial Fee）二、二三七、一ＯＯ元（USD85,000），參諸愛邸
      公司與丹麥公司所簽訂之加盟合約內容，該合約前言謂，愛邸公司經營範圍：
      高雄，期初加盟服務金（Initial Franchise Fee申請書稱Initial Fee）二、
      二三七、一○○元（USD85,000），標誌：係指合約有效期間，ID-DESIGN及其
      他相關圖樣，Know-how：係指丹麥公司從丹麥 ID-Mobler公司所取得並於合約
      有效期間內移轉給愛邸公司之『經營制度及方法』，業務範圍：經丹麥公司所
      認可之方式經營傢俱零售業務，營運手冊：係指丹麥公司於合約有效期間內所
      發行或修改之有關經營方面之書面規定；乃對照該加盟合約Ｃ項記載：為維護
      高品質以及長達二十年之廣告支出，丹麥公司對於其提供之服務已創造出相當
      需求；丹麥公司業已花費相當多之心力、時間及金錢於無形財產之創造及其獨
      一無二之店面設計，對於這些無形產品以下統稱為商標（ Proprietary Marks
      ）。又於合約第八條約定 Proprietary Marks（愛邸公司譯為智慧財產權）所
      有權為丹麥公司，丹麥公司提供予愛邸公司相關營運說明等智慧財產權，愛邸
      公司僅有該等資料之使用權並無所有權，另上開合約第十一條規定愛邸公司於
      契約期間以及契約終止後不洩漏丹麥公司貿易秘密，且愛邸公司匯出該款項時
      於高雄銀行國外部匯出匯款回條之匯款用途欄項亦填明「權利金支出」。綜上
      ，足徵愛邸公司加盟丹麥公司經營傢俱買賣，自開店營運、採購、行銷、廣告
      、促銷、競爭等均須接受丹麥公司標準化之規定，且愛邸公司在契約期間對於
      丹麥公司所提供之服務僅有使用權並無所有權，足證愛邸公司支付上述系爭款
      項，為愛邸公司使用丹麥公司無形資產支付之對價，即權利金支出，次查丹麥
      公司提供上開智慧財產權，愛邸公司係在國內使用，故支付系爭款項應屬所得
      稅法第八條第六款規定之中華民國來源所得，應依同法第八十八條規定於支付
      時辦理扣繳，原告主張係丹麥公司提供愛邸公司對世界各地進行採購、資訊提
      供、意見諮詢…等之酬勞，不足採據。綜上所述，被告以系爭款項屬原告給付
      國外權利金，並按八十三年度實際給付上開權利金一、四四二、一○○元，應
      扣繳稅額二八八、四二○元，限期責令原告向公庫補繳並補報扣繳憑單，揆諸
      首揭規定，洵無不合。
（三）又原告另主張愛邸公司自始至終並未支付 USD17,000以使用ID商標及旗幟等之
      入帳，從而縱使愛邸公司股東個人私自支付 USD17,000以使用ID商標及旗幟等
      ，依所得稅法第八十八條之規定，其個人支付行為亦非所得稅法中應辦扣繳之
      規範對象，自毋庸辦理權利金扣繳云云。按加盟合約Ｂ項所載ID-DESIGN 係丹
      麥公司於丹麥註冊之商標，該商標專利由ID FRANCHISE INTERNATIONAL A/S(
      丹麥商˙ID經銷國際公司）於八十三年一月十六日在我國註冊，並於八十六年
      二月一日轉讓予ID FURNITURE FRANCHISING A/S（丹麥商˙ＩＤ傢俱經銷公司
      ），經向智慧財產局查詢該商標專利尚無授權使用登記，依據商標法第二十六
      條第一項、第二項規定：商標專用權人得就其所註冊之商品之全部或一部授權
      他人使用其商標，前項授權應向商標主管機關登記；未經登記者不得對抗第三
      人。授權使用人經商標專用權人同意，再授權他人使用者，亦同。故愛邸公司
      於報紙所刊登銷售廣告、徵才啟事及客戶訂貨單使用該商標標誌，是否付費，
      因愛邸公司並未列報支出，被告亦未就該部分核定扣繳稅款，併此陳明。
（四）按「扣繳義務人如有左列情事之一者，分別依各該款規定處罰：一、扣繳義務
      人未依第八十八條規定扣繳稅款者，除限期責令補繳應扣未扣或短扣之稅款及
      補報扣繳憑單外，並按應扣未扣或短扣之稅額處一倍之罰鍰；其未於限期內補
      繳應扣未扣或短扣之稅款，或不按實補報扣繳憑單者，應按應扣未扣或短扣之
      稅額處三倍之罰鍰。」為所得稅法第一百十四條第一款所明定。原告係愛邸公
      司之負責人，依法為該公司之扣繳義務人，愛邸公司本年度給付國外公司─丹
      麥公司權利金一、四四二、一○○元，如前所述，應扣繳稅額二八八、四二○
      元，其未依法辦理扣繳，經財政部賦稅署查獲，並經被告以八十八年十一月十
      九日財高國稅營審字第八八○○八六五五號函送各類所得扣繳稅額繳款書，請
      原告於繳納期限補繳扣繳稅款並補報扣繳憑單，原告未依限補繳應扣未扣之稅
      款，及不按實補報扣繳憑單，經被告按應扣未扣之稅額二八八、四二○元，處
      三倍之罰鍰八六五、二○○元（計至百元），揆諸前揭規定，洵無不合。
    理  由：
一、按「本法稱中華民國來源所得，係指左列各項所得：一、‧‧‧六、專利權、商
    標權、著作權、秘密方法及各種特許權利，因在中華民國境內供他人使用所取得
    之權利金。」；「納稅義務人有左列各類所得者，應由扣繳義務人於給付時，依
    規定之扣繳率或扣繳辦法，扣取稅款，並依第九十二條規定繳納之：‧‧‧二、
    機關、團體、事業或執行業務者所給付之薪資、利息、租金、佣金、權利金、競
    技、競賽或機會中獎之獎金或給與‧‧‧執行業務者之報酬，及給付在中華民國
    境內無固定營業場所及營業代理人之國外營利事業之所得。」；「前條各類所得
    稅款，其扣繳義務人及納稅義務人如左：‧‧‧二、薪資、利息、租金、佣金、
    權利金、執行業務報酬、競技、競賽或機會中獎獎金或給與，及給付在中華民國
    境內無固定營業場所或營業代理人之國外營利事業之所得，其扣繳義務人為機關
    、團體之主辦會計人員、事業負責人及執行業務者；納稅義務人為取得所得者。
    」；「第八十八條各類所得稅款之扣繳義務人，應於每月十日前將上一月內所扣
    稅款向國庫繳清，並於每年一月底前將上一年內扣繳各納稅義務人之稅款數額，
    開具扣繳憑單，彙報該管稽徵機關查核；並應於二月十日前將扣繳憑單填發納稅
    義務人。」；「納稅義務人如為非中華民國境內居住之個人，或在中華民國境內
    無固定營業場所之營利事業，按左列規定扣繳。一、‧‧‧六、權利金按給付額
    扣取百分之二十。」分別為行為時所得稅法第八條第六款、第八十八條第一項第
    二款、第八十九條第一項第二款、第九十二條第一項前段暨各類所得扣繳率標準
    第三條第六款所明定。又「扣繳義務人如有左列情事之一者，分別依各該款規定
    處罰：一、扣繳義務人未依第八十八條規定扣繳稅款者，除限期責令補繳應扣未
    扣或短扣之稅款及補報扣繳憑單外，並按應扣未扣或短扣之稅額額處一倍之罰鍰
    ；其未於限期內補繳應扣未扣或短扣之稅款，或不按實補報扣繳憑單者，應按應
    扣未扣或短扣之稅額處三倍之罰鍰。」亦為行為時所得稅法第一百十四條第一款
    所明定。
二、經查，本件被告以愛邸公司八十三年度實際支付丹麥公司權利金一、四四二、一
    ○○元（下稱系爭款項），應扣繳稅款二八八、四二○元，未依法辦理扣繳，案
    經財政部賦稅署查獲，通報被告，經被告以八十八年十一月十九日財高國稅營審
    字第八八○○八六五五號函送補繳各類所得扣繳稅額繳款書，限期請原告向公庫
    補繳扣繳稅款並補報扣繳憑單，惟原告並未依限繳清且未按實補報扣繳憑單，被
    告除補徵稅款外，並按應扣未扣稅額二八八、四二○元處三倍之罰鍰八六五、二
    ○○元（計至百元）之事實，業據兩造陳述在卷，並有高雄銀行國外部匯出匯款
    回條、被告前揭財高國稅營審字第八八○○八六五五號函附卷可稽，洵堪信實。
    本件原告起訴無非以愛邸公司所支付之上開款項為商務代辦費，原係丹麥公司於
    丹麥幫助愛邸公司為店面設計，幫助市場可行性評估、開店排程、提供加盟店營
    運相關資料以及於丹麥協助訓練愛邸公司人員等之對價，並非丹麥公司中華民國
    境內之來源所得，故無須辦理扣繳。又依據愛邸公司與丹麥公司之合約書，丹麥
    公司ID商標及旗幟之使用權，愛邸公司需另付 USD17,000，此一金額並未包含於
    前揭商務代辦費中，是系爭款項自無權利金問題。況且愛邸公司自始至終並未支
    付 USD17,000以使用ID商標及旗幟等之入帳，從而縱使愛邸公司股東個人私自支
    付 USD17,000以使用ID商標及旗幟等，依所得稅法第八十八條之規定，其個人支
    付行為亦非所得稅法中應辦扣繳之規範對象，自毋庸辦理權利金扣繳云云，資為
    爭議。
三、惟查，參諸卷附之愛邸公司與丹麥公司所簽訂之加盟合約書，前言係記載 Init-
    ial Franchise Fee:85,000 USD（原告提供之中譯本稱期初加盟合約金），合約
    日期為西元一九九四年（即民國八十三年）五月二十日，而本件兩造對系爭款項
    性質為Initial Franchise Fee（原告訴狀誤載為Initial Fee）並無爭議，然審
    酌 Initial Franchise Fee一詞，於會計科目上，係稱為原始特許權費，主要為
    自創品牌之授權者出售特許權之對價，以授權他人經營其特許事業，並協助加盟
    者順利營運，其主要工作包括尋找適當營業地點、從事市場調查、協助店面設計
    及裝修及負責員工訓練等（參見鄭丁旺，中級會計學，八十六年八月六版，頁一
    七七）。另觀諸上開合約Ｃ項略為：丹麥公司業已花費相當多之心力、時間及金
    錢於無形財產之創造及其獨一無二之店面設計（對於店面設計等無形產品以下統
    稱商標），合約書第八條約定事項略為：丹麥公司提供予愛邸公司相關營運說明
    等智慧財產權，愛邸公司僅有該等資料之使用權，所有權仍歸丹麥公司所有，而
    「期初加盟金之服務內容及加盟店之投資計畫」亦記載系爭款項之服務項目包括
    市場評估、店面及擺設設計、門面設計等，均與原始特許權費之內容相符，是以
    系爭款項應屬特許權費即權利金性質，至系爭款項是否包括 ID-DESIGN商標之使
    用權，以及原告實際上有否使用該商標，因原始特許權費之內容並不限於商標權
    之使用，是以上開疑義均無礙於系爭款項性質之認定。復徵諸前揭高雄銀行國外
    部匯出匯款回條之「申請人」欄係記載「愛邸傢飾設計（股）公司」，匯款「用
    途欄」則填明「權利金支出」，足認愛邸公司支付丹麥公司系爭款項確屬權利金
    性質，應無疑義。又原告稱其所支付以作為丹麥公司在其本國所提供之協力採購
    、資訊提供等服務之對價即 continuing fees，因係於八十四年支付，與系爭款
    項尚無所涉。另原告於本院九十二年三月十四日準備程序中，雖陳稱系爭款項為
    股東所支付，並非公司支付等語，然因前揭高雄銀行匯款回條已記載愛邸公司為
    「申請人」，而原告就其主張復未舉證以實其說，空言置辯，自難採認（有該次
    準備程序筆錄附卷可稽）。揆諸上開說明，系爭款項既為權利金性質，而丹麥公
    司所提供相關特許權利及智慧財產權，則由愛邸公司於本國境內使用，是以系爭
    款項即屬首揭所得稅法第八條第六款規定之中華民國來源所得，原告自應依同法
    第八十八條規定於支付時辦理扣繳，乃原告未依法辦理扣繳，被告據以令原告補
    繳扣繳稅款，於法即無違誤。末按「人民違反法律上之義務而應受行政罰之行為
    ，法律無特別規定時，雖不以出於故意為必要，仍須以過失為其責任條件。但應
    受行政罰之行為，僅須違反禁止規定或作為義務，而不以發生損害或危險為其要
    件者，推定為有過失，於行為人不能舉證證明自己無過失時，即應受處罰。‧‧
    ‧」為司法院大法官釋字第二七五號解釋在案，乃行政罰雖不以故意為必要，仍
    須以過失為其責任條件，是為行政罰之罪責原則。本件原告既屬加盟國外公司之
    營利事業機構負責人，對於所得稅相關法令自應十分熟稔，乃原告未於支付系爭
    權利金款項時扣繳所得稅額，已違背義務於先，嗣未於被告通知繳納期限內補繳
    稅款，亦未按實補報扣繳憑單，則原告就其違章事實，縱無故意，亦實難辭過失
    之責任，被告乃依首揭所得稅法第一百十四條第一款規定，按應扣未扣之稅額裁
    處原告三倍之罰鍰，亦有所據。原告起訴爭執，即無可採。
四、綜上所述，本件原告未依法辦理扣繳權利金所得稅額，經財政部賦稅署查獲，嗣
    經被告函請原告於繳納期限補繳扣繳稅款並補報扣繳憑單，原告未依限補繳應扣
    未扣之稅款，及不按實補報扣繳憑單，被告除依法補徵稅款二八八、四二○元外
    ，並按應扣未扣之稅額二八八、四二○元，處原告三倍之罰鍰八六五、二○○元
    （計至百元），並無不合，訴願決定予以維持，核無違誤。原告起訴意旨，為無
    理由，應予駁回。又本件事證已臻明確，至兩造其餘論述，因與判決結果無影響
    ，爰不予贅述，附此敘明。
五、據上論結，本件原告之訴為無理由，依行政訴訟法第一百九十五條第一項後段、
    第九十八條第三項前段，判決如主文。
中      華      民      國    九十二    年      四      月    二十二    日
                              高雄高等行政法院第三庭
                                          審判長法官  江幸垠
                                          法      官  戴見草
                                          法      官  林石猛
右為正本係照原本作成。
如不服本判決，應於判決送達後二十日內向本院提出上訴書狀，其未表明上訴理由者
，應於提起上訴後二十日內向本院提出上訴理由書（須按對造人數附繕本）；如於本
判決宣示或公告後送達前提起上訴者，應於判決送達後二十日內補提上訴理由書（須
附繕本）。未表明上訴理由者，逕以裁定駁回。
提起上訴應預繳送達用雙掛號郵票七份（每份三十四元）。
中      華      民      國    九十二    年      四      月    二十二    日
                                          法院書記官  洪美智


司法院資訊處製作；財團法人民間司法改革基金會備份。
